臺灣新北地方法院刑事判決
110年度訴字第439號
                                      111年度訴字第43號
公  訴  人  臺灣新北地方檢察署檢察官
被      告  劉俊鴻





指定辯護人  本院公設辯護人湯明純  
上列被告因違反毒品危害防制條例案件，經檢察官提起公訴（10
9年度偵字第43928號），及臺灣桃園地方法院（下稱桃園地院）
裁定移轉管轄（原審案號：桃園地院110年度訴字第502號，起訴
案號：臺灣桃園地方檢察署109年度少連偵字第340號），本院合
併審理及判決如下：
    主  文
劉俊鴻販賣第三級毒品，處有期徒刑壹年拾月。又共同販賣第三
級毒品未遂，處有期徒刑壹年玖月。應執行有期徒刑貳年。緩刑
伍年，緩刑期間付保護管束；又應於本判決確定日起貳年內，向
檢察官指定之政府機關、政府機構、行政法人、社區或其他符合
公益目的之機構或團體提供貳佰肆拾小時之義務勞務；並接受法
治教育課程捌小時。
扣案如附表一、二所示之物均沒收。
    事  實
一、劉俊鴻明知4-甲基甲基卡西酮係毒品危害防制條例第2條第2
    項第3款公告列管之第三級毒品，未經許可不得販賣及持有，
    竟分別為下列行為：
　㈠意圖營利，基於販賣第三級毒品之犯意，使用如附表二編號2
    所示之行動電話為聯絡工具，先於不詳時間、地點，向「謝
    宇翔」(綽號「翔翔」，真實姓名、年籍不詳，通訊軟體微
    信帳號「壞貓咪」)取得含有第三級毒品4-甲基甲基卡西酮
    成分之毒品咖啡包（下稱毒品咖啡包），並於民國109年8月
    20日上午7時許，在新北市○○區○○路000號對面之鳳鳴公園，
    以1包新臺幣（下同）260元之價格，販賣毒品咖啡包24包與
    少年許○宏（原名許○豪，92年12月生，真實姓名年籍資料詳
    卷），並約定事後付款。
　㈡與「謝宇翔」、曹鈞富（經桃園地院110年度訴字第502號判
    決有罪）及少年許○宏（本院少年法庭審理中）共同意圖營
    利，基於販賣第三級毒品之犯意聯絡，先由不詳之人於109
    年8月19日某時許，使用社群軟體抖音，以暱稱「害桃組長
    」之帳號，發布含有「飲料、咖啡需要可以找我」之訊息予
    不特定人，暗示販售毒品咖啡包，為員警執行網路巡邏時查
    覺有異，遂喬裝購毒者，聯繫「害桃組長」表示欲購買毒品
    ，經「害桃組長」、「謝宇翔」介紹，而與劉俊鴻（使用如
    附表二編號2所示之行動電話為聯絡工具）約定碰面，以便
    商討交易事宜。嗣由劉俊鴻、曹鈞富先於109年8月20日晚上
    6時57分許，至桃園市○○區○○路000號1樓公共區域內與喬裝
    員警碰面，約定以2萬元價格販賣毒品咖啡包40包（實際上
    僅攜帶39包前往交易，其中1包為少年許○宏提供）予喬裝員
    警，再由曹鈞富指示喬裝員警一同至桃園市○○區○○○街000號
    忠孝公園內，由少年許○宏至車牌號碼000-0000號普通重型
    機車之車箱內拿取毒品咖啡包，而著手於販賣第三級毒品犯
    行，經喬裝員警當場表明身分逮捕而未遂，並扣得如附表一
    、二所示之物。
二、案經桃園市政府警察局桃園分局分別報告臺灣新北地方檢察
    署及臺灣桃園地方檢察署檢察官偵查起訴。
    理  由
壹、程序部分：
一、按數同級法院管轄之案件相牽連者，得合併由其中一法院管
    轄。前項情形，如各案件已繫屬於數法院者，經各該法院之
    同意，得以裁定將其案件移送於一法院合併審判之。刑事訴
    訟法第6條第1項、第2項前段定有明文。查被告劉俊鴻如事
    實欄一、㈡部分所犯，原係經桃園地院110年度訴字第502號
    案件審理中，桃園地院徵得本院同意，以裁定移送本院合併
    審判，經本院分案以111年度訴字第43號案件審理，有本院1
    10年11月16日新北院賢刑能110訴439字第57875號函稿及上
    開裁定在卷可稽（見訴439號卷第177頁，訴43號卷第7至8頁
    ），是依前揭規定，本件合併審判自屬合法，先予敘明。
二、按除法律另有規定外，實施刑事訴訟程序之公務員因違背法
    定程序取得之證據，其有無證據能力之認定，應審酌人權保
    障及公共利益之均衡維護；又被告以外之人於審判外之陳述
    ，雖不符合同法第159條之1至第159條之4之規定，但經當事
    人於審判程序同意作為證據，法院審酌該言詞陳述或書面陳
    述作成時之情況，認為適當者，亦得為證據，刑事訴訟法第
    158條之4、第159條之5第1項分別定有明文。本判決下列所
    引用之各項供述證據，當事人及辯護人均同意各該證據之證
    據能力（見訴439號卷第114、205頁），本院審酌此等證據
    資料取得及製作時之情況，尚無違法不當及證明力明顯過低
    之瑕疵，以之作為證據應屬適當；另本判決後述所引之各項
    非供述證據，無證據證明係實施刑事訴訟程序之公務員以不
    法方式所取得，且亦無證據證明係非真實，復均與本件待證
    事實具有關聯性，是依刑事訴訟法第158條之4之反面解釋，
    當有證據能力；又前開供述與非供述證據復經本院於審理期
    日中合法調查，自均得為本案證據使用。
貳、實體部分：
一、認定事實所憑之證據及理由：
  ㈠就事實欄一、㈠部分：
　　就事實欄一、㈠所載之事實，業據被告於警詢、偵訊及本院
    審理時均坦承不諱（見偵卷第8至12頁、第219至220頁，訴4
    39號卷第111、200、237、244頁），與證人即少年許○宏於
    警詢及偵訊時之證述互核相符（見偵卷第22至23頁、第25至
    26頁、第28至29頁、第235至236頁，少連偵卷第61、65、66
    頁），並有證人即少年許○宏之母方○婷於警詢中證述在住處
    發現毒品咖啡包之過程甚詳（見偵卷第43至45頁），復有自
    願受搜索同意書、桃園市政府警察局桃園分局搜索、扣押筆
    錄、扣押物品目錄表各1份及監視器錄影畫面翻拍照片4張等
    件在卷可佐（見偵卷第47頁、第49至53頁、第57至58頁），
    而被告販賣予少年許○宏之毒品咖啡包中，經少年許○宏取其
    中1包於事實一、㈡中著手交付與員警而遭扣案，經鑑定含有
    第三級毒品4-甲基甲基卡西酮成分乙節，此有交通部民用航
    空局航空醫務中心航藥鑑字第0000000號毒品鑑定書、内政
    部警政署刑事警察局110年2月2日刑鑑字第1098001995號鑑
    定書各1份等件附卷可稽（見偵卷第135至136頁，少連偵卷
    第261頁），復有扣案之毒品咖啡包殘渣袋22個可佐，足認
    被告上開任意性自白與此部分事實相符，堪以採信。又被告
    於審理中自承此部分毒品咖啡包每包成本230元，要賣給少
    年許○宏每包260元等語（見訴439號卷第237頁），堪認被告
    此部分販賣毒品意在賺取價差，主觀上有營利意圖。
　㈡就事實欄一、㈡部分：
　  就事實欄一、㈡所載之事實，業據被告於警詢、偵訊及本院
    審理時均坦承不諱（見偵卷第100至109頁、第220頁，少連
    偵卷第189至190頁、第249至250頁，訴439號卷第200、244
    頁），核與證人即共犯曹鈞富、證人即少年許○宏於警詢及
    偵訊時之證述均大致相符（見偵卷第82至90頁，少連偵卷第
    233至234頁；少連偵卷第60至66頁，偵卷第235至236頁），
    並有喬裝買家之員警於109年8月21日出具之職務報告、桃園
    市政府警察局桃園分局扣押筆錄、扣押物品目錄表、交通部
    民用航空局航空醫務中心航藥鑑字第0000000號毒品鑑定書
    各1份、毒品廣告網頁畫面及通訊軟體對話紀錄畫面翻拍照
    片共31張、對話錄音譯文3份、扣案物照片1張、内政部警政
    署刑事警察局110年2月2日刑鑑字第1098001995號鑑定書1份
    等件在卷可稽（見偵卷第67至69頁、第113至116頁、第119
    頁、第135至136頁、第155至163頁、第164至170頁、第177
    至181頁、第185頁，少連偵卷第261頁），復有扣案如附表
    一、二所示之毒品咖啡包及行動電話可佐，足認被告上開任
    意性自白與此部分事實相符，堪以採信。又被告於審理中自
    承此部分毒品咖啡包每包要賣給員警500元，預計要收2萬元
    等語（見訴439號卷第244頁），對照前揭毒品咖啡包之進貨
    成本，堪認被告此部分販賣毒品亦係賺取價差，主觀上有營
    利意圖。
　㈢綜上所述，本件事證明確，被告上開犯行，均堪認定，應予
    依法論科。 　
二、論罪科刑：
　㈠刑事偵查技術上所謂之「釣魚偵查」，係指對於原已犯罪或
    具有犯罪故意之人，以設計引誘之方式，使其暴露犯罪事證
    ，而加以逮捕或偵辦而言，此純屬偵查犯罪技巧之範疇，並
    未違反憲法對於基本人權之保障，且於公共利益之維護有其
    必要性存在，故依「釣魚」方式所蒐集之證據資料，原則上
    非無證據能力。又於此情形，因毒品購買者為辦案佯稱購買
    ，而將販賣者誘出以求人贓俱獲，因其無實際買受之真意，
    且在警察監視之下伺機逮捕，事實上亦不能真正完成買賣，
    則該次行為，僅能論以販賣未遂（最高法院100年度台上字
    第4498號判決意旨參照）。查被告與共犯曹鈞富、少年許○
    宏及不詳之人就事實欄一、㈡部分，共同意圖營利，基於販
    賣第三級毒品之犯意聯絡，由不詳之人在網路上刊登訊息出
    售本案毒品咖啡包，並由被告與共犯曹鈞富與喬裝員警談妥
    交易數量、價金及交易地點後，再由少年許○宏持如附表一
    所示之毒品咖啡包【其中1包為被告於事實欄一、㈠販賣予少
    年許○宏】與喬裝購毒者之員警進行面交，揆諸前揭說明，
    被告顯已著手於販賣第三級毒品之犯行，但因員警係喬裝購
    毒者以執行查緝，並無實際向被告等人購買毒品之真意，故
    本案毒品交易未完成，然被告主觀上既有販賣第三級毒品之
    犯意，客觀上又已著手於本案犯罪行為之實行，此部分自當
    成立販賣第三級毒品之未遂犯。
　㈡按4-甲基甲基卡西酮係屬毒品危害防制條例第2條第2項第3款
    所列管之第三級毒品，未經許可不得販賣及持有。是核被告
    所為，就事實欄一、㈠部分，係犯毒品危害防制條例第4條第
    3項之販賣第三級毒品罪（起訴書原記載為未遂，業經公訴
    人更正）；就事實欄一、㈡部分，係犯毒品危害防制條例第4
    條第6項、第3項之販賣第三級毒品未遂罪。被告販賣前意圖
    販賣而持有毒品之行為，依最高法院101年度第10次刑事庭
    會議決議見解，為法條競合關係，均不另論罪。
　㈢被告與「謝宇翔」、共犯曹鈞富及少年許○宏就事實欄一、㈡
    部分，有犯意聯絡及行為分擔，為共同正犯。
　㈣被告所犯上開2罪，犯意各別，行為互殊，應分論併罰。
　㈤刑之加重及減輕事由：
　⒈成年人對未成年人販賣毒品或犯前三條之罪者，依各該條項
    規定加重其刑至二分之一；成年人教唆、幫助或利用兒童及
    少年犯罪或與之共同實施犯罪或故意對其犯罪者，加重其刑
    至二分之一。但各該罪就被害人係兒童及少年已定有特別處
    罰規定者，從其規定。毒品危害防制條例第9條第1項、兒童
    及少年福利與權益保障法第112條第1項分別定有明文。然而
    所謂成年人，依修正前民法第12條規定，係指年滿20歲之人
    而言，民法第12條雖將成年之年齡下修至18歲，然該條文係
    自112年1月1日始施行，故被告為本案犯行時，尚未滿20歲
    ，有其戶籍資料查詢結果在卷可參（見偵卷第15頁），即非
    成年人，縱對少年許○宏販賣毒品或與少年許○宏共同販毒，
    仍無從依前揭規定加重其刑，公訴意旨容有誤會。
　⒉被告就事實欄一、㈡部分，已著手於販賣第三級毒品犯行之實
    行而不遂，為未遂犯，依刑法第25條第2項規定，減輕其刑
    。
　⒊依毒品危害防制條例第17條第2項之規定，犯同條例第4條至
    第8條之罪於偵查及歷次審判中均自白者，減輕其刑。查被
    告於警詢、偵訊及本院審理中，就事實欄一、㈠販賣第三級
    毒品及事實欄一、㈡販賣第三級毒品未遂之犯行均自白犯罪
    ，業如前述，均應依毒品危害防制條例第17條第2項規定，
    減輕其刑。並就事實欄一、㈡部分依法遞減之。
　⒋按刑法第59條規定犯罪之情狀顯可憫恕，認科以最低度刑仍
    嫌過重者，得酌量減輕其刑，此雖為法院依法得行使裁量之
    事項，然非漫無限制，必須犯罪另有特殊之原因、環境與情
    狀，在客觀上足以引起一般之同情，認為即予宣告法定最低
    度刑期，猶嫌過重者，始有其適用。是以，為此項裁量減輕
    其刑時，必須就被告全部犯罪情狀予以審酌，在客觀上是否
    有足以引起社會上一般人之同情，而可憫恕之情形，始謂適
    法（最高法院88年度台上字第6683號判決意旨可參）。經查
    ，被告就事實欄一、㈠部分之販賣毒品咖啡包犯行，助長毒
    品流通，戕害國人健康，固應非難，然其販賣對象單一，數
    量及價金非鉅，對社會之整體危害尚難與毒品大盤、中盤相
    提並論，且被告並未實際取得價金，此部分犯罪情節，經毒
    品危害防制條例第17條第2項規定減刑後之法定最輕本刑為
    有期徒刑3年6月，尚有法重情輕之憾，本院認為縱量處最輕
    之有期徒刑，猶嫌過重，爰依刑法第59條酌減其刑，並依法
    遞減輕之。至於事實欄一、㈡部分，經前開規定遞減其刑後
    ，並無量處最低度刑仍嫌過重之情形，併此敘明。
  ㈥爰審酌被告明知第三級毒品戕害人民之身體健康，竟仍視政
    府反毒政策及宣導如無物，販賣含有第三級毒品4-甲基甲基
    卡西酮成分之毒品咖啡包予少年許○宏，另著手販賣給喬裝
    買家之員警，助長施用毒品惡習，危害人民生命健康及社會
    治安，所為實有不該；惟念其犯後坦承犯行，態度尚可，兼
    衡被告為本案行為時甫滿18歲、素行、販毒對象、次數、數
    量及其並無實際從中獲利，著手販賣予員警部分，毒品未實
    際流入市面等情，復衡酌被告於審理時自陳其國中畢業，服
    役中，家裡有媽媽、妹妹、哥哥等人（見訴439號卷第246頁
    ）等一切情狀，分別量處如主文所示之刑，並定其應執行之
    刑。
  ㈦被告前未曾因故意犯罪受有期徒刑以上刑之宣告，有臺灣高
    等法院被告前案紀錄表1份附卷可參，其因一時失慮致罹刑
    典，犯罪後已坦承犯行並表達悔悟之意，考量被告為本案犯
    行時剛滿18歲，涉世未深，本院認被告經此偵審程序及罪刑
    宣告之教訓後，當知所警惕，應無再犯之虞，因認其所宣告
    之刑，以暫不執行為適當，爰依刑法第74條第1項第1款規定
    ，併予宣告緩刑5年。另為促使被告日後得以自本案確實記
    取教訓，本院認為仍有額外課予被告一定程度負擔之必要，
    故依刑法第74條第2項第5款規定，諭知被告應於本判決確定
    日起2年內，向檢察官指定之政府機關、政府機構、行政法
    人、社區或其他符合公益目的之機構或團體，提供240小時
    之義務勞務；又為建立被告正確法治觀念，爰再依刑法第74
    條第2項第8款之規定，命被告應接受8小時之法治教育。並
    依刑法第93條第1項第2款之規定，諭知緩刑期間付保護管束
    ，以期被告能改過自新，避免再犯。
三、沒收部分：
　㈠扣案如附表一所示之毒品咖啡包39包，含有第三級毒品4-甲
    基甲基卡西酮成分，此有附表一備註欄所示之鑑定報告可佐
    ，與被告本案販賣第三級毒品未遂犯行有直接關連性，屬違
    禁物，除鑑定用畢部分，因已滅失外，自應連同無析離實益
    之外包裝，依刑法第38條第1項規定，宣告沒收。
  ㈡按犯毒品危害防制條例第4條之罪者，其供犯罪所用之物，不
    問屬於犯罪行為人與否，均沒收之，同條例第19條第1項定
    有明文。被告於審理時供稱扣案如附表二編號2之行動電話
    係本案販毒聯絡所用等語（見訴439號卷第237、244頁）；
    共犯曹鈞富於另案審理時稱扣案如附表二編號1之行動電話
    ，係其與被告聯絡本案販毒所用等語（見訴502號卷二第59
    頁）；又扣案如附表二編號3之行動電話，少年許○宏於警詢
    時供稱其使用該手機通訊軟體與被告聯繫賣毒事宜等語（見
    少連偵卷第62頁），並有對話記錄翻拍照片6張在卷可佐（
    見偵卷第164至166頁）。綜上各情，扣案如附表二所示之行
    動電話，均為供本案販毒犯罪所用之物甚明，故不問屬於犯
    罪行為人與否，均應依上開規定沒收之。
  ㈢又被告因本案為警查獲，卷內尚無證據顯示其從本案犯罪實際獲有報酬，既無所得，自無從諭知沒收；另少年許○宏身上扣得毒品咖啡包之殘渣袋22個（見偵卷第53頁），為少年許○宏向被告購得，被告既已售出，而移轉至少年許○宏所持有支配，應於少年許○宏案件中處理（最高法院100 年度台上字第654號判決意旨參照），而不於本案宣告沒收，均附此敘明。
據上論斷，應依刑事訴訟法第299條第1項前段，判決如主文。
本案經檢察官簡群庭、林暐勛偵查起訴、檢察官朱曉群到庭執行
公訴。
中　　華　　民　　國　　111 　年　　4 　　月　　26　　日
                  刑事第二十庭  審判長法  官  蕭淳元

                                      法  官  黃園舒

                                      法  官  陳宏璋
上列正本證明與原本無異。
如不服本判決，應於判決送達後20日內敘明上訴理由，向本院提
出上訴狀 (應附繕本) ，上訴於臺灣高等法院。其未敘述上訴理
由者，應於上訴期間屆滿後20日內向本院補提理由書「切勿逕送
上級法院」。
                                      書記官  許維倫　　
中　　華　　民　　國　　111 　年　　5 　　月　　2 　　日
附錄本案論罪科刑法條：
毒品危害防制條例第4條
製造、運輸、販賣第一級毒品者，處死刑或無期徒刑；處無期徒
刑者，得併科新臺幣3千萬元以下罰金。
製造、運輸、販賣第二級毒品者，處無期徒刑或10年以上有期徒
刑，得併科新臺幣1千5百萬元以下罰金。
製造、運輸、販賣第三級毒品者，處7年以上有期徒刑，得併科
新臺幣1千萬元以下罰金。
製造、運輸、販賣第四級毒品者，處5年以上12年以下有期徒刑
，得併科新臺幣5百萬元以下罰金。
製造、運輸、販賣專供製造或施用毒品之器具者，處1年以上7年
以下有期徒刑，得併科新臺幣1百50萬元以下罰金。
前五項之未遂犯罰之。
附表一：
名稱及數量 鑑  定  結  果 備  註 金色虎頭毒品咖啡包39包（含包裝袋） ⒈編號1〜10：綠色粉末10袋。實稱毛重71.8030公克，淨重61.2480公克，取樣0.0634公克，餘重61.1846公克。 ⒉編號11〜20：綠色粉末10袋。實稱毛重73.5030公克，淨重63.6830公克，取樣0.1242公克，餘重66.5588公克。 ⒊編號21〜30：綠色粉末10袋。實稱毛重71.7280公克，淨重61.6180公克，取樣0.1197公克，餘重61.4983公克。 ⒋編號31〜39：綠色粉末9袋。實稱毛重65.5940公克，淨重56.4410公克，取樣0.0866公克，餘重56.3544公克。 ⒌均檢出Mephedrone（即第三級毒品4-甲基甲基卡西酮）成分。 交通部民用航空局航空醫務中心航藥鑑字第0000000號毒品鑑定書（見偵卷第135至136頁）。  ⒈編號1至39：經檢視均為黑色包裝，外觀型態均相似。 ⒉驗前總毛重283.18公克(包裝總重約39.24公克），驗前總淨重約243.94公克。 ⒊隨機抽取編號2鑑定：經檢視内含淡綠色粉末；淨重5.95公克，取1.42公克鑑定用罄，餘4.53公克；檢出第三級毒品4-甲基甲基卡西酮成分；純度約3％，推估驗前總純質淨重約7.31公克。 内政部警政署刑事警察局110年2月2日刑鑑字第1098001995號鑑定書（見少連偵卷第261頁） 
附表二：
編號 名  稱 數量 備  註 1 iPhone8行動電話，黑色（IMEI碼：00000000000000號，含門號0000000000號SIM卡1張） 1支 共犯曹鈞富持有用以本案販毒聯絡使用 2 iPhoneXR行動電話，白色（含門號0000000000號SIM卡1張） 1支 被告持有用以本案販毒聯絡使用 3 iPhone11行動電話，綠色（含門號0000000000號SIM卡1張） 1支 少年許○宏持有用以本案販毒聯絡使用